臺灣高雄地方法院刑事判決　　　　　　　 96年度訴字第156號
公　訴　人　臺灣高雄地方法院檢察署檢察官
被　　　告　乙○○
　　　　　　　　　　（另案
上列被告因違反毒品危害防制條例案件，經檢察官提起公訴（95
年度毒偵字第9584號），被告就被訴事實為有罪之陳述，經本院
合議庭裁定由受命法官獨任進行簡式審判程序，本院判決如下：
    主  文
乙○○施用第一級毒品，累犯，處有期徒刑拾月。
    事實及理由
一、犯罪事實：乙○○前因違反毒品危害防制條例案件，經本院
    以92年度訴字第2699號判處有期徒刑6 月確定，經發監執行
    ，於民國95年2 月5 日執行完畢。其另因施用毒品案件，經
    臺灣嘉義地方法院以89年度毒聲字第1851號裁定送觀察、勒
    戒後，認無繼續施用毒品之傾向，於90年1 月30日執行完畢
    釋放。其於上開觀察、勒戒執行完畢釋放後5 年內，又於92
    年間施用毒品，而經本院以92年度訴字第2699號判處有期徒
    刑6 月確定。詎其仍不知悔改及戒除毒癮，復再次基於施用
    第一級毒品海洛因之犯意，於95年9 月29日下午7 時許，在
    臺南縣新營市○○路161 之2 號3 樓乙○○友人家中，以海
    洛因加水稀釋用針筒注射之方式，施用第一級毒品海洛因1
    次。嗣因警方偵辦乙○○涉嫌持刀強盜案件，於95年9 月30
    日上午10時許，持臺灣高雄地方法院檢察署檢察官所核發之
    拘票前往拘提乙○○之際，發現其為毒品管制人口遂採集其
    尿液送驗，結果呈嗎啡陽性反應，始悉上情。案經高雄市政
    府警察局三民第二分局報請臺灣高雄地方法院檢察署檢察官
    偵查起訴。
二、認定事實所憑之證據：
  (一)被告乙○○於本院審理時之自白（見本院卷第23、31頁）。
  (二)濫用藥物尿液檢體監管紀錄表、高雄市立凱旋醫院95年10月
    10日濫用藥物尿液檢驗報告各1 份（見警卷第10、11頁）。
  (三)刑案資料查註紀錄表、全國施用毒品案件紀錄表、臺灣高雄
    地方法院院內索引卡紀錄表報表、臺灣高等法院被告前案紀
    錄表各1 份。
三、查毒品危害防制條例於92年7 月9 日修正公布，自93年1 月
    9 日施行，其中第20條、第23條將施用毒品之刑事處遇程序
    ，區分為「初犯」及「5 年內再犯」、「5 年後再犯」。依
    其立法理由之說明：「初犯」，經觀察、勒戒或強制戒治後
    ，應為不起訴處分或不付審理之裁定；經觀察、勒戒或強制
    戒治執行完畢釋放後，「5 年內再犯者」，因其再犯率甚高
    ，原實施之觀察、勒戒及強制戒治既已無法收其實效，爰依
    法追訴或裁定交付審理。至於經觀察、勒戒或強制戒治執行
    完畢釋放後，「5 年後再犯」者，前所實施之觀察、勒戒或
    強制戒治已足以遮斷其施用毒品之毒癮，為期自新及協助其
    斷絕毒癮，仍適用「初犯」規定，先經觀察、勒戒或強制戒
    治之程序。從而依修正後之規定，僅限於「初犯」及「5 年
    後再犯」2 種情形，始應先經觀察、勒戒或強制戒治程序。
    倘被告於5 年內已再犯，經依法追訴、處罰，縱其第3 次（
    或第3 次以上）再度施用毒品之時間，在初犯觀察、勒戒或
    強制戒治執行完畢釋放5 年以後，已不合於「5 年後再犯」
    之規定，且因已於「5 年內再犯」，顯見其再犯率甚高，原
    實施觀察、勒戒或強制戒治，已無法收其實效，即應依該條
    例第10條處罰（最高法院95年5 月9 日第7 次刑事庭會議決
    定參照）。經查，被告前因施用毒品案件，經臺灣嘉義地方
    法院以89年度毒聲字第1851號裁定送觀察、勒戒後，認無繼
    續施用毒品之傾向，於90年1 月30日執行完畢釋放。其於上
    開觀察、勒戒執行完畢釋放後5 年內，又於92年間施用毒品
    ，而經本院以92年度訴字第2699號判處有期徒刑6 月確定等
    情，有全國施用毒品案件紀錄表、臺灣高等法院被告前案紀
    錄表各1 份在卷可憑。是被告於觀察、勒戒執行完畢釋放後
    5 年內既曾再犯施用毒品犯行，且經法院判處罪刑確定，則
    被告於95年9 月29日再犯本件施用第一級毒品海洛因犯行，
    即非屬毒品危害防制條例第20條第3 項所定「5 年後再犯」
    之情形，自應依法追訴、處罰，合先敘明。
四、按海洛因係毒品危害防制條例第2 條第2 項第1 款所規定之
    第一級毒品，不得非法持有、施用。核被告所為，係犯毒品
    危害防制條例第10條第1 項之施用第一級毒品罪。其持有第
    一級毒品後進而施用，其持有之低度行為，應為施用之高度
    行為所吸收，不另論罪。查被告前因違反毒品危害防制條例
    案件，經本院以92年度訴字第2699號判處有期徒刑6 月確定
    ，經發監執行，於95年2 月5 日執行完畢，有臺灣高等法院
    被告前案紀錄表1 份在卷可按，其受徒刑之執行完畢，5 年
    以內故意再犯有期徒刑以上之罪，為累犯，依法加重其刑。
    爰審酌被告曾有違反槍砲彈藥刀械管制條例、肅清煙毒條例
    、麻醉藥品管理條例、毒品危害防制條例、竊盜、強盜等前
    科，有臺灣高等法院被告前案紀錄表1 份附卷可稽，素行非
    佳，其因施用毒品案件，曾經觀察勒戒，仍未戒絕毒品，再
    犯本件施用毒品犯行，顯見其無悔改之意，意志不堅，有失
    政府制定毒品危害防制條例之立法美意，本不宜寬貸，惟念
    其施用毒品乃自戕一己之身體健康，所為尚未害及他人，犯
    罪後於本院審理時坦承犯行，態度尚佳及其犯罪之動機、目
    的、手段、智識程度、生活狀況等一切情狀，量處如主文所
    示之刑，以資懲戒。
據上論斷，應依刑事訴訟法第273 條之1 第1 項、第284 條之1
、第299 條第1 項前段、第310 條之2 、第454 條第1 項，毒品
危害防制條例第10條第1 項，刑法第11條前段、第47條第1 項，
判決如主文。
本案經檢察官甲○○到庭執行職務。
中　　華　　民　　國　　96　　年　　 2　　月　　7 　　日
                  鳳山刑事第一庭  法　官  林永村
以上正本證明與原本無異。
如不服本判決，應於判決送達後10日內，向本院提出上訴狀。
中　　華　　民　　國　　96　　年　　 2　　月　　7 　　日
                                  書記官　李祥銘
附錄本判決論罪科刑法條：
毒品危害防制條例第10條：
施用第一級毒品者，處6月以上5年以下有期徒刑。
施用第二級毒品者，處3年以下有期徒刑。
